【裁判字號】    95,易,59
【裁判日期】    951127
【裁判案由】    電子遊戲場業管理條例
【裁判全文】
臺灣高雄地方法院刑事判決                95年度易字第59號
公  訴  人  臺灣高雄地方法院檢察署檢察官
被      告  乙○○
上列被告因電子遊戲場業管理條例案件，經檢察官提起公訴（94
年度偵字第12778 、22016 、24841 、26507 、27927 號）及移
送併辦（95年度偵字第1158、3343號），本院合議庭裁定由受命
法官獨任進行簡式審判程序，茲判決如下：
    主  文
乙○○共同連續違反未依電子遊戲場業管理條例規定辦理營利事
業登記者，不得經營電子遊戲場業之規定，處有期徒刑肆月，如
易科罰金，以銀元參佰元即新臺幣玖佰元折算壹日。緩刑貳年，
並應向國庫支付新台幣陸萬元。扣案如附表一所示之物、附表二
編號1 至7 所示之物，均沒收。
    事  實
一、乙○○明知未依電子遊戲場業管理條例辦理營利事業登記者
    ，不得經營電子遊戲場業，竟仍基於經營電子遊戲場業之概
    括犯意，於下列時、地，分別違法經營電子遊戲場業：
    (一)自民國94年7 月25日起，在其所經營位於高雄市○○區○
      ○街61號之「全民超商」內，提供場所予甲○○（業經本
      院判決免訴）擺放裝設有「決戰網BAR 小瑪莉」（2 台）
      、「縱橫四海麻將台」（1 台）及「賽狗」（1 台）等遊
      戲軟體而具電子遊戲機具功能之電腦共4 台，並由乙○○
      自同年8 月初某日起僱用蔡曉玲（業經檢察官另為職權不
      起訴處分確定）擔任店員負責兌換代幣予顧客，三人隨即
      基於共同違法經營電子遊戲場業之犯意聯絡，以消費計次
      之方式，提供上開具電子遊戲機具功能之電腦4 台供消費
      者打玩，而共同違法經營電子遊戲場業，嗣於同年8 月12
      日下午2 時30分許，客人宋仁傑在上開超商內打玩「決戰
      網BAR 小瑪莉」及「賽狗」之電子遊戲機具時，為警臨檢
      當場查獲，並扣得如附表一編號1 至5 所示之電子遊戲機
      具、介面卡及代幣。又自同年11月20日起，三人再承前揭
      違法經營電子遊戲場業之概括犯意聯絡，由乙○○在其所
      經營位於上址之「全民超商」內，提供場所予甲○○擺放
      裝設有「決戰網」（2 台）、「縱橫四海」（1 台）及「
      賽狗」（1 台）等遊戲軟體而具電子遊戲機具功能之電腦
      共4 台，並由蔡曉玲負責兌換代幣予顧客，亦以消費計次
      之方式，提供上開具電子遊戲機具功能之電腦4 台供消費
      者打玩，而共同違法經營電子遊戲場業，嗣於同年11月23
      日下午3 時10分許，客人郭福將在上開超商內打玩「賽狗
      」之電子遊戲機具時，為警臨檢當場查獲，並扣得如附表
      一編號6 至10所示之電子遊戲機具、介面卡及代幣。
    (二)乙○○復自94年11月15日前某日起，在其所經營位於高雄
      市○鎮區○○街69號1 樓之「全民超商」公眾得出入之場
      所內，擺放裝設有「賽狗」（2 台）、「麻將」（1 台）
      及「決戰網」（3 台）等遊戲軟體而具電子遊戲機具功能
      之電腦共6 台及選物販賣機1 台，並自同年11月15日起僱
      用與其具有共同違法經營電子遊戲場業及賭博犯意聯絡之
      李俊儀（業經檢察官另為緩起訴處分）擔任店員，負責開
      分、洗分及兌換現金予客人之工作，其賭博方式為不特定
      客人欲打玩電子遊戲機具時，先由客人將現金交予李俊儀
      ，再由李俊儀按1 ：1 之比例開分（即新台幣【下同】1,
      000 元開1,000 分），而客人於打玩電子遊戲機具時，如
      押中特定號碼，即依該電子遊戲機具預設之程式獲得倍數
      之積分，如未押中，所押分數則歸店家所有，待客人玩畢
      後，再以機具內所累積之分數，以1 ：1 之比例洗分換成
      現金，以此射倖方式欲與不特定之人賭博財物。嗣於同年
      11月17日，適有賭客朱富瑋（業經檢察官另為職權不起訴
      處分確定）前往該超商打玩「賽狗」之電子遊戲機具，迄
      同日晚上7 時10分許，朱富瑋所打玩之機具已累積分數至
      5,00 0分，即向李俊儀表示欲洗分，經李俊儀確認機具內
      之分數後，旋將欲兌換予朱富瑋之現金5,000 元置放於懸
      掛在超商廁所門上之紅色外套口袋內，並向朱富瑋示意自
      行拿取，待朱富瑋欲拿取上開現金時，即為員警持本院所
      核發之搜索票當場查獲，並扣得如附表二所示之電子遊戲
      機具、記帳單、代幣、選物販賣機內之現金及朱富瑋取得
      之前開賭資，始知悉上情。
    理  由
一、按本件被告乙○○所犯係死刑、無期徒刑、最輕本刑為3 年
    以上有期徒刑以外之罪，其於準備程序就前揭被訴事實為有
    罪之陳述，經受命法官告知簡式審判程序之旨，並聽取其與
    公訴人之意見後，本院認無不得或不宜改依簡式審判程序進
    行之處，爰依刑事訴訟法第273 條之1 第1 項、第284 條之
    1 規定，裁定本件由受命法官獨任進行簡式審判程序，合先
    敘明。
二、上揭犯罪事實，業據被告乙○○於本院審理中坦承不諱（本
    院卷第142 、156 、157 頁參照），並有下列事證可稽：
    (一)犯罪事實欄(一)之犯罪事實，業據證人甲○○、蔡曉玲、宋
      仁傑及郭福將分別於警詢及偵查中證述明確（94年度偵字
      第22016 號卷【下稱偵一卷】所附警卷第7 至9 、10至16
      頁、偵卷第21、22頁、94年度偵字第27297 號卷【下稱偵
      二卷】所附警卷第2 至12頁參照），並有自願受搜索同意
      書2 紙（偵一卷所附警卷第20頁、偵二卷所附警卷第13頁
      參照）、搜索扣押筆錄暨扣押物品目錄表2 份（偵一卷所
      附警卷第17至19、23頁、偵二卷所附警卷第14、15、17頁
      參照）及查獲現場照片19幀（偵一卷所附警卷第24至30頁
      、偵二卷第26至30頁參照）在卷可稽。
    (二)犯罪事實欄(二)之犯罪事實，業據證人李俊儀、朱富瑋於警
      詢及偵查中證述明確（94年度偵字第26917 號卷【下稱偵
      三卷】第4 至7 、31、32頁、95年度偵字第1158號卷【下
      稱偵四卷】第24、25、26頁參照），亦據證人即本件查獲
      員警徐錦德、侯俊文於及謝明清於偵查中結證綦詳（偵四
      卷第37、38、45、46頁參照），並有搜索票影本1 紙（偵
      三卷第7 之1 頁參照）、搜索扣押筆錄暨扣押物品目錄表
      2 份（偵三卷第9 至12之1 頁參照）、記帳單1 紙（偵三
      卷第14頁參照）及查獲現場照片22幀（偵三卷第20至25頁
      參照）附卷可據。
    (三)從而，被告上開自白與事實相符，自可採為認定事實之證
      據。綜上所述，本案事證明確，被告未經許可經營電子遊
      戲場業及賭博之犯行，均洵堪認定，應依法論罪與科刑。
三、論罪與科刑：
    (一)本案相關法律之比較適用：
      按行為後法律有變更者，適用行為時之法律；但行為後之
      法律有利於行為人者，適用最有利於行為人之法律，刑法
      第2 條第1 項定有明文。次按有關新舊法之比較，應就罪
      刑有關之共犯、未遂犯、想像競合犯、牽連犯、連續犯、
      結合犯以及累犯加重、自首減輕暨其他法定加減原因（如
      身分加減）與加減例等一切情形，綜其全部罪刑之結果而
      為比較（最高法院95年第8 次刑事庭會議決議參照）。查
      於被告前開行為後，刑法第33條、第55條及第56條業經總
      統於94年2 月2 日修正公布，並依刑法施行法第10條之1
      規定自95年7 月1 日施行。另於95年6 月14日公布之刑法
      施行法第1 條之1 規定，除變更刑法分則編所定罰金之貨
      幣單位為新臺幣外，並分別提高罰金數額為3 倍或30倍。
      職是，本件自應就被告行為前、後相關法律有修正者，依
      前揭規定暨決議意旨加以綜合比較以資適用。茲說明如下
      ：
      1.修正前刑法第266 條第1 項前段之普通賭博罪，原規定
        法定刑為「1 千元以下罰金」，且依修正前刑法第33條
        第5 款及罰金罰鍰提高標準條例第1 條前段，規定罰金
        數額應為10元以上；然依刑法施行法第1 條之1 規定，
        修正後該條之法定刑度應為「新臺幣3 萬元以下罰金」
        ，而修正後刑法第33條第5 款提高罰金數額為新臺幣1
        千元以上，並以百元計算之。是以該罪修正後將關於罰
        金之數額下限予以提高，故修正後之法律效果對行為人
        而言較屬不利，準此，應以修正前之規定對於被告較為
        有利。
      2.新修正之刑法將原刑法第55條關於牽連犯之規定廢除。
        基此，除法理上合於想像競合犯之情形仍可認為構成單
        一之犯罪外，其於數犯罪行為之情形，即應依刑法第51
        條之規定予以分論併罰。是比較新舊法之規定，應以修
        正前之刑法第55條規定較有利於被告。
      3.新修正之刑法將原刑法第56條關於連續犯之規定廢除。
        準此，本件被告多次未經許可經營電子遊戲場業犯行，
        依修正前刑法第56條之規定，應構成連續犯論以一罪，
        並得依法加重其刑；然修正後之刑法既將連續犯之規定
        廢除，又被告上開行為復無接續犯或包括一罪之情形，
        則其多次未經許可經營電子遊戲場業犯行，自應獨立成
        罪，分論併罰。是比較新舊法之規定，應以修正前之刑
        法第56條規定較有利於被告。
      4.綜上，依前開決議整體比較結果，本件以修正後之刑法
        規定較有利於被告，爰依刑法第2 條第1 項前段之規定
        ，適用修正後之新法。
    (二)核被告乙○○所為，就犯罪事實欄(一)部分，係犯電子遊戲
      場業管理條例第15條、第22條之未經許可經營電子遊戲場
      業罪；就犯罪事實欄(二)部分，係犯電子遊戲場業管理條例
      第15條、第22條之未經許可經營電子遊戲場業罪及刑法第
      266 條第1 項之普通賭博罪。被告與同案被告甲○○、蔡
      曉玲間，就犯罪事實欄(一)所載之犯行，有犯意聯絡及行為
      分擔，不論依修正前或修正後之刑法第28條規定，均應構
      成共同正犯，對被告而言尚無無有利或不利之情形，自不
      生新舊法比較之問題，應逕依修正前之刑法第28條規定，
      論以共同正犯；又被告與同案被告李俊儀間，就犯罪事實
      欄(二)所載之犯行，亦有犯意聯絡及行為分擔，亦應逕依修
      正前之刑法第28條規定，論以共同正犯。被告先後多次未
      經許可經營電子遊戲場業之犯行，時間緊接，方法相同，
      均觸犯構成要件相同之罪名，顯係基於概括犯意反覆為之
      ，為連續犯，應依修正前刑法第56條之規定，以一罪論，
      並加重其刑。被告所犯連續未經許可經營電子遊戲場業罪
      及普通賭博罪間，有方法、結果之牽連關係，應依修正前
      刑法第55條之規定，從一重之連續未經許可經營電子遊戲
      場業罪處斷。又犯罪事實欄(二)所示被告犯行，雖未經檢察
      官起訴，然該部分犯行既與本案起訴部分有連續犯之裁判
      上一罪關係，且經檢察官移送併案審理，本院自得併予審
      判，併此敘明。爰審酌被告為圖謀小利，未向主管機關申
      請營利事業登記，即擅自經營電子遊戲場業，復以電子遊
      戲機具與客人賭博財物，不惟助長社會追求僥倖風氣，亦
      危害社會善良風俗，其行為實不足取，然念及被告於本院
      審理中坦承全部犯行，尚堪認有悔意，且其未曾受有期徒
      刑以上刑之宣告，有臺灣高等法院被告前案紀錄表1 份可
      憑，另考量其先後所擺設之電子遊戲機具共14台，違法營
      業時間約4 月，被查獲賭博之次數僅有1 次，尚查無重大
      獲利情事等一切情狀，量處如主文所示之刑，以資懲戒。
      另按修正前刑法第41條第1 項前段原規定：「犯最重本刑
      為5 年以下有期徒刑以下之刑之罪，而受6 個月以下有期
      徒刑或拘役之宣告，因身體、教育、職業、家庭之關係或
      其他正當事由，執行顯有困難者，得以1 元以上3 元以下
      折算一日，易科罰金。」，且被告行為時之易科罰金折算
      標準，依修正前罰金罰鍰提高標準條例第2 條前段（現已
      刪除）之規定，本係就其原定數額提高為100 倍折算1 日
      ，故被告行為時之易科罰金折算標準乃以銀元300 元折算
      1 日，經折算後應以新臺幣90 0元折算為1 日。惟修正後
      刑法第41條第1 項前段則改以：「犯最重本刑為5 年以下
      有期徒刑以下之刑之罪，而受6 個月以下有期徒刑或拘役
      之宣告者，得以新臺幣1,000 元、2,000 元或3,000 元折
      算一日，易科罰金。」，乃就易科罰金之折算標準予以提
      高。從而，比較修正前、後所定之易科罰金折算標準，當
      以修正前之規定較有利於被告，爰併依刑法第2 條第1 項
      前段之規定，適用修正前刑法第41條第1 項前段之規定諭
      知易科罰金之折算標準，附此敘明。末按犯罪在刑法前開
      修正施行前，而於施行後裁判，則其緩刑之宣告，應適用
      修正後刑法第74條之規定（最高法院95年第8 次刑事庭會
      議決議參照），查本件被告未曾受有期徒刑上刑之宣告，
      有臺灣高等法院被告前案紀錄表及本院被告院內索引卡紀
      錄表各1 份在卷可考，其因貪圖小利，遂一時失慮致誤蹈
      法網，經此科刑教訓，諒其應能知所警惕而無再犯之虞，
      復被告於本院審理中亦自承未再違法經營電子遊戲場業，
      希望能給予其自新機會等語，本院認本件被告所受刑之宣
      告以暫不執行為適當，爰依刑法第74條第1 條第1 款規定
      併予宣告緩刑2 年，以啟自新；惟審酌被告前揭所為不惟
      妨害主管機關對於電子遊戲場業之管理，其賭博犯行亦敗
      壞社會善良風氣，本院乃認除前開緩刑之宣告外，另有賦
      予被告一定負擔之必要，併予諭知被告應向國庫支付新台
      幣6 萬元。
    (三)扣案如附表一所示之電子遊戲機具、介面卡及代幣，均係
      被告所有供其為本件犯行所用之物，業據被告陳明在卷，
      均應依刑法第38條第1 項第2 款之規定，併予宣告沒收。
      另扣案如附表二編號1 至3 所示之電子遊戲機具，係供當
      場賭博之器具，不問屬於犯人與否，均應依修正前刑法第
      266 條第2 項之規定予以宣告沒收。又扣案如附表二編號
      4 至6 所示之選物販賣機、記帳單及代幣，分別係被告所
      有供其犯本件未經許可經營電子遊戲場業及賭博犯行所用
      之物，亦據被告供承在卷，均應依刑法第38條第1 項第2
      款之規定併予宣告沒收。復扣案如附表二編號7 所示於選
      物販賣機內所查獲之現金，係被告因本件未經許可經營電
      子遊戲場業犯行所得之物，應依刑法第38條第1 項第3 款
      之規定，併予宣告沒收。至於另案被告朱富瑋身上所扣得
      之現金5,000 元，係朱富瑋因犯罪所得之物，就本件被告
      而言尚無從宣告沒收，附此敘明。
據上論斷，應依刑事訴訟法第273 條之1 第1 項、第284 條之1
、第299 條第1 項前段，電子遊戲場業管理條例第15條、第22條
，刑法第2 條第1 項前段、第11條前段、第74條第1 項第1 款、
第2 項第4 款、修正前刑法第28條、第56條、第266 條第1 項前
段、第2 項、第55條、刑法第41條第1 項前段、第38條第1 項第
2款 、第3 款，罰金罰鍰提高標準條例第1 條前段、廢止前罰金
罰鍰提高標準條例第2 條，判決如主文。
本案經檢察官呂乾坤到庭執行職務。
中    華    民    國    95    年    11    月    27    日
                  刑事第四庭法  官    陳振嘉
如不服本判決，應於判決送達後10日內，向本院提出上訴狀。
以上正本證明與原本無異。
中    華    民    國    95    年    11    月    27    日
                            書記官   顏宗貝
附錄本案論罪科刑法條：
電子遊戲場業管理條例第15條
未依本條例規定辦理營利事業登記者，不得經營電子遊戲場業。
電子遊戲場業管理條例第22條
違反第15條規定者，處行為人1 年以下有期徒刑、拘役或科或併
科新台幣50萬元以上250 萬元以下罰金。
刑法第266 條
在公共場所或公眾得出入之場所賭博財物者，處1,000 元以下罰
金。但以供人暫時娛樂之物為賭者，不在此限。
當場賭博之器具與在賭檯或兌換籌碼處之財物，不問屬於犯人與
否，沒收之。
 附表一：
┌──┬─────────┬────────┐
│編號│扣案物品名稱      │數          量  │
├──┼─────────┼────────┤
│1   │決戰網BAR 小瑪莉  │貳台            │
├──┼─────────┼────────┤
│2   │縱橫四海麻將台    │壹台            │
├──┼─────────┼────────┤
│3   │賽狗              │壹台            │
├──┼─────────┼────────┤
│4   │介面卡            │參片            │
├──┼─────────┼────────┤
│5   │代幣              │壹仟陸佰貳拾參枚│
├──┼─────────┼────────┤
│6   │決戰網            │貳台            │
├──┼─────────┼────────┤
│7   │縱橫四海          │壹台            │
├──┼─────────┼────────┤
│8   │賽狗              │壹台            │
├──┼─────────┼────────┤
│9   │介面卡            │參片            │
├──┼─────────┼────────┤
│10  │代幣              │柒拾玖枚        │
└──┴─────────┴────────┘
 附表二：
┌──┬─────────┬────────┐
│編號│扣案物品名稱      │數          量  │
├──┼─────────┼────────┤
│1   │賽狗              │貳台            │
├──┼─────────┼────────┤
│2   │麻將              │壹台            │
├──┼─────────┼────────┤
│3   │決戰網            │參台            │
├──┼─────────┼────────┤
│4   │選物販賣機（內含IC│壹台            │
│    │版貳塊）          │                │
├──┼─────────┼────────┤
│5   │記帳單            │壹紙            │
├──┼─────────┼────────┤
│6   │代幣              │肆仟肆佰玖拾枚  │
├──┼─────────┼────────┤
│7   │現金（於選物販賣機│壹仟捌佰參拾元  │
│    │內扣得）          │                │
├──┼─────────┼────────┤
│8   │賭資（於賭客朱富瑋│伍仟元          │
│    │身上扣得）        │                │
└──┴─────────┴────────┘


司法院資訊處製作；財團法人民間司法改革基金會備份。
